臺灣臺中地方法院刑事判決
111年度訴字第1615號
公  訴  人  臺灣臺中地方檢察署檢察官
被      告  陳宏騏





上列被告因偽造文書等案件，經檢察官提起公訴（111年度偵字
第19303號），被告就被訴事實為有罪之陳述，經告知簡式審判
程序之旨，並聽取被告與公訴人之意見後，本院合議庭裁定由受
命法官獨任進行簡式審判程序，判決如下：
    主    文
陳宏騏犯行使偽造準私文書罪，累犯，處有期徒刑捌月。偽造之
「銘傳社區管理委員會」署押壹枚沒收；未扣案之犯罪所得新臺
幣貳拾貳萬元沒收，於全部或一部不能沒收或不宜執行沒收時，
追徵其價額。
    犯罪事實
一、陳宏騏因缺錢花用，明知桃園市○○區○○路000巷00號之銘傳
    老闆社區並無規劃社區系統監控與門禁系統工程，竟意圖為
    自己不法之所有，基於詐欺取財及行使偽造準私文書之犯意
    ，於111年3月3日某時，在不詳地點，利用其所有之手機撥
    打電話向門禁系統廠商王為正佯稱：銘傳老闆社區總幹事在
    找社區監控門禁系統廠商云云，王為正遂於同日與門禁系統
    施工廠商徐國榮一同前往銘傳老闆社區與陳宏騏見面。陳宏
    騏即同時向王為正及徐國榮佯稱：今日銘傳老闆社區總幹事
    不在而由其代為接待，該社區有新臺幣（下同）320萬元之
    系統監控與門禁系統工程欲對外尋覓承包商，因自己與社區
    總幹事很熟，可以協助接洽以促成此合約簽訂，然需先支付
    20萬元作為與社區委員及總幹事之交際費用云云，致王為正
    及徐國榮陷於錯誤，王為正隨即於同日在銘傳老闆社區交付
    現金10萬元與陳宏騏；徐國榮則於翌（4）日某時，在臺中
    市大里區之崇光國小旁交付現金10萬元與陳宏騏，3人並共
    同成立名為「銘傳社區水電監視工程」之LINE群組以聯繫上
    開工程事項。陳宏騏為取信王為正及徐國榮，未經銘傳老闆
    社區管理委員會之同意或授權，即於111年3月3日前某時，
    在不詳地點，以不詳方式，製作業主為銘傳社區管理委員會
    、承包商為陳宏騏之「銘傳社區弱電工程」契約，並在該契
    約「立契約人業主」欄偽造「銘傳社區管理委員會」署押1
    枚，而偽造上開契約，並將該契約拍照後，於110年3月5日
    某時，利用LINE傳送該照片檔案予王為正及徐國榮而行使之
    ，足以生損害於銘傳老闆社區管理委員會。陳宏騏復承前犯
    意，於同年月11日某時，以LINE傳送訊息向王為正及徐國榮
    佯稱：因帶社區委員及總幹事去酒店消費而需額外支付其他
    款項，且委員都要先拿錢，故需再匯款云云，致王為正及徐
    國榮陷於錯誤，而由王為正於同年月13日以匯款方式交付2
    萬元予陳宏騏。嗣因陳宏騏屢以各種理由拖延簽約，並片面
    中斷聯繫，王為正及徐國榮始知受騙。
二、案經王為正及徐國榮告訴臺灣臺中地方檢察署檢察官偵查起
    訴。
    理    由
一、本案被告陳宏騏所犯為死刑、無期徒刑、最輕本刑為3年以
    上有期徒刑以外之罪，其於準備程序中就被訴事實為有罪之
    陳述，經告知簡式審判程序之旨，並聽取公訴人及被告之意
    見後，本院依刑事訴訟法第273條之1第1項之規定，裁定進
    行簡式審判程序。又本案之證據調查，依同法第273條之2規
    定，不受同法第159條第1項、第161條之2、第161條之3、第
    163條之1及第164條至第170條規定之限制，合先敘明。
二、上開犯罪事實，業據被告於本院審理中坦承不諱（見本院卷
    第58、69頁），核與告訴人王為正、徐國榮於偵查中之證述
    相符（見偵卷第91-93、97頁），並有「銘傳社區水電監視
    工程」之LINE群組對話紀錄截圖（見偵卷第23-71頁）、告
    訴人王為正之臺灣銀行德芳分行帳戶存摺封面暨內頁交易明
    細影本（見偵卷第73-75頁）、被告偽造之「銘傳社區弱電
    工程」契約檔案照片（見偵卷第77-81頁）、銘傳老闆社區
    管理委員會111年6月24日銘傳老闆（管）會字第111062401
    號函（見偵卷第159頁）在卷可佐，足認被告上開任意性自
    白與事實相符，堪以採信。綜上所述，本案事證明確，被告
    上開犯行洵堪認定，應依法論科。
三、論罪科刑
  ㈠按在紙上或物品上之文字、符號、圖畫、照像，依習慣或特
    約，足以為表示其用意之證明者，關於本章及本章以外各罪
    ，以文書論；錄音、錄影或電磁紀錄，藉機器或電腦之處理
    所顯示之聲音、影像或符號，足以為表示其用意之證明者，
    亦同，刑法第220條定有明文。而於行為人將偽造之準私文
    書藉由機器或電腦處理，對相對人顯示時，因其已有使用該
    偽造準文書之行為，該行為即達於行使偽造準私文書之程度
    。故核被告所為，係犯刑法第339條第1項詐欺取財罪，及同
    法第216條、第220條、第210條之行使偽造準私文書罪。被
    告偽造署押之行為，係偽造準私文書之階段行為，且其偽造
    準私文書之低度行為，為行使偽造準私文書之高度行為所吸
    收，均不另論罪。
　㈡被告本案多次向告訴人2人施用詐術之行為，各係基於單一犯
    意，於密接之時間為之，分別侵害同一法益，各行為之獨立
    性極為薄弱，依一般社會健全概念，在時間差距上，難以強
    行分開，在刑法評價上，以視為數個舉動之接續施行，合為
    包括之一行為予以評價，較為合理，依一般社會觀念，應各
    論以接續犯之包括一罪。
  ㈢被告本案向告訴人2人所為詐欺取財及行使偽造準私文書犯行
    ，各係基於詐欺取財之同一目的，在同一犯罪決意及預定計
    畫下所為，因果歷程並未中斷，應認係一個犯罪行為，是其
    各以一行為同時觸犯上開數罪名，為想像競合犯，應依刑法
    第55條規定，各從一重之行使偽造準私文書罪處斷。又被告
    係在同一LINE群組內，同時對告訴人2人行使偽造準私文書
    ，屬一行為觸犯數同一罪名之同種想像競合犯，亦應依同條
    規定，從一重之行使偽造準私文書罪處斷。
  ㈣被告前因妨害自由案件，經臺灣新竹地方法院以105年度竹簡
    字第887號判決判處有期徒刑4月確定，嗣於107年3月26日執
    行完畢等情，業據被告於本院審理中供述甚詳，及檢察官於
    論告時陳述明確（見本院卷第69頁），並有上開判決及臺灣
    高等法院被告前案紀錄表在卷可佐（見偵卷第161-164頁）
    。其於有期徒刑執行完畢後，5年內故意再犯本案有期徒刑
    以上之罪，為累犯，並依司法院釋字第775號解釋意旨，審
    酌被告於前案執行完畢後，未生警惕，故意再為本案犯行，
    足見前罪之徒刑執行成效不彰，其對刑罰之反應力顯然薄弱
    ，衡量本案犯罪情節及被告所侵害之法益，予以加重最低本
    刑並無罪刑不相當之情事，爰依刑法第47條第1項之規定加
    重其刑。
  ㈤爰以行為人之責任為基礎，審酌被告正值青壯，非無謀生能
    力，卻不思以正當途徑獲取所需財物，僅因缺錢花用，即為
    本案犯行，漠視對他人財產利益之保護與尊重，並對銘傳老
    闆社區管理委員會造成相當危害，法治觀念淡薄，所為實無
    足取。並斟酌被告本案犯罪動機、目的、手段、尚知坦承犯
    行之犯後態度，及其自述之智識程度及家庭經濟生活狀況（
    見本院卷第69頁）等一切情狀，量處如主文所示之刑，以示
    懲儆。
四、沒收
  ㈠被告偽造之「銘傳社區管理委員會」署押1枚，應依刑法第21
    9條規定宣告沒收。
　㈡被告本案詐得共計22萬元，為被告之犯罪所得，且未扣案，
    亦未發還告訴人2人，此經被告於本院審理中陳述明確（見
    本院卷第58頁），爰依刑法第38條之1第1項前段、第3項規
    定，宣告沒收或追徵其價額。
  ㈢被告所行使偽造之「銘傳社區弱電工程」契約電磁紀錄，固
    屬被告實施本件犯行所用之物，惟該電磁記錄並非有體物，
    且經被告傳送予告訴人2人，堪認該電磁紀錄已非被告所有
    ，爰不予宣告沒收。
　㈣末查，被告於本院審理中供稱：我本案是使用我所有的手機
    與告訴人2人聯繫等語（見本院卷第69頁），堪認該手機為
    被告所有，並供本案犯罪所用，然審酌手機為日常生活常見
    之通訊用品，並非違禁物，宣告沒收對於預防再犯之效果有
    限，缺乏沒收實益，爰依刑法第38條之2第2項規定，不予宣
    告沒收或追徵其價額。
據上論斷，應依刑事訴訟法第273條之1第1項、第299條第1項前
段，刑法第216條、第220條、第210條、第339條第1項、第55條
、第47條第1項、第38條之1第1項前段、第3項、第219條，刑法
施行法第1條之1第1項，判決如主文。
本案經檢察官徐雪萍提起公訴，檢察官林卓儀到庭執行職務。
中　　華　　民　　國　　111 　年　　11　　月　　22　　日
                  刑事第十三庭  法  官  黃世誠
以上正本證明與原本無異。
如不服本判決應於收受送達後20日內向本院提出上訴書狀，並應
敘述具體理由；其未敘述上訴之理由者，應於上訴期間屆滿後20
日內向本院補提理由書（均須按他造當事人之人數附繕本）「切
勿逕送上級法院」。
告訴人或被害人如不服判決，應備理由具狀向檢察官請求上訴，
上訴期間之計算，以檢察官收受判決正本之日起算。
　　　　                        書記官  陳慧君
中　　華　　民　　國　　111 　年　　11　　月　　22　　日
附錄論罪科刑法條
中華民國刑法第216條
行使第210條至第215條之文書者，依偽造、變造文書或登載不實
事項或使登載不實事項之規定處斷。
中華民國刑法第210條
偽造、變造私文書，足以生損害於公眾或他人者，處5年以下有
期徒刑。
中華民國刑法第220條
在紙上或物品上之文字、符號、圖畫、照像，依習慣或特約，足
以為表示其用意之證明者，關於本章及本章以外各罪，以文書論
。
錄音、錄影或電磁紀錄，藉機器或電腦之處理所顯示之聲音、影
像或符號，足以為表示其用意之證明者，亦同。
中華民國刑法第339條
意圖為自己或第三人不法之所有，以詐術使人將本人或第三人之
物交付者，處5年以下有期徒刑、拘役或科或併科50萬元以下罰
金。
以前項方法得財產上不法之利益或使第三人得之者，亦同。
前二項之未遂犯罰之。